最高法院刑事判決　　　　　　　九十六年度台上字第三一八號
上　訴　人　乙○○
選任辯護人　周平凡律師
上　訴　人　甲○○
　　　　　　　　　　之1（
　　　　　　丙○○
　　　　　　　　　　（
上列上訴人等因違反毒品危害防制條例案件，不服台灣高等法院
台中分院中華民國九十五年十月四日第二審更審判決（九十五年
度上重更(一)字第二六號，起訴案號：台灣台中地方法院檢察署九
十四年度偵字第五三０二、五三０三、五三０四、五三０五、七
０九三、七一四七號），提起上訴，本院判決如下：
    主  文
原判決撤銷，發回台灣高等法院台中分院。
    理  由
本件原判決認定：(一)、上訴人乙○○與鄧朝鴻（另案檢察官偵查
通緝中）、王家珞（綽號「小劉」）、吳金龍、（綽號「金龍」
）之成年男子，為牟私利，決定自香港地區以將毒品綁在身上夾
帶闖關方式，運輸管制物品第一級毒品海洛因來台，而共同基於
運輸及私運第一級毒品海洛因進口之犯意聯絡，推由乙○○出面
尋找願意前往香港地區夾帶毒品進口之人，遂於民國九十四年三
月初某日，透過張瑞煌（經檢察官不起訴處分）認識劉耀羲（已
判刑確定）、上訴人甲○○二人，且對其二人以化名「小陳」自
稱，告以可提供前往香港來回機票及食宿等相關費用，並以新台
幣（下同）五萬元之代價，約定由劉耀羲、甲○○前往香港地區
以夾帶闖關方式，運輸管制物品進口。劉耀羲、甲○○二人應允
後，由鄧朝鴻出資，甲○○則將辦理護照所需之相片、身分證及
退伍令等文件、劉耀羲將護照影本，分別交付乙○○，再由乙○
○前往台中市○○路聯誠旅行社，向該旅行社承辦人員林玲珍自
稱「陳先生」，委請代為申辦甲○○之護照、香港簽證及購買中
華航空股份有限公司（下稱中華航空公司）ＣＩ六一三班次機票
，並代為申辦劉耀羲之香港簽證。俟相關簽證及機票等出、入國
所需之文件辦妥後，乙○○即於九十四年三月十七日晚上某時，
駕箱型車前往嘉義搭載劉耀羲、甲○○及張瑞煌，住宿於台中市
麗晶酒店，翌日（十八日）上午，再由乙○○駕車搭載劉耀羲、
甲○○及張瑞煌前往桃園中正國際機場，並於途中交付劉耀羲0
000000000號行動電話一支（用戶名稱：ＱＵＡＮＴＨ
Ｉ　ＨＡＮＧ九十三年九月五日起租用開通），及前往台中市不
詳手機行辦理門號0000000000號行動電話一支（用戶
名稱：甲○○，九十四年三月十八日租用開通）交付甲○○使用
，甲○○並攜帶自己所持用之門號0000000000號行動
電話一支（中華電信門號），分供與乙○○及前往香港後與在香
港接應之王家珞聯絡使用，及在桃園中正國際機場，由乙○○各
交付港幣二千餘元（即新台幣一萬元所換得者）予劉耀羲、甲○
○，充二人前往香港花費之用；為避免查緝，並要求劉耀羲、甲
○○搭乘不同航次之班機前往香港。甲○○即於同日下午二時十
分許，搭乘中華航空公司ＣＩ六一三班次班機前往香港地區；劉
耀羲則於同日下午三時許，搭乘中華航空公司ＣＸ五六五班次班
機前往香港地區；二人於抵達香港後，即由王家珞安排進住香港
晶華酒店第一０三二號房，並付清住宿費用，二人即在香港地區
旅遊。同年三月二十日下午，王家珞攜帶第一級毒品海洛因各四
包，前往香港晶華酒店第一０三二號房，要求劉耀羲、甲○○二
人，以將第一級毒品海洛因用膠帶、紗布綑綁、黏貼在身上之方
式夾帶第一級毒品海洛因回台，當時劉耀羲、甲○○已知其二人
所欲運輸進口台灣地區之管制物品係海洛因，為毒品危害防制條
例第二條第二項第一款所規定之第一級毒品，且為懲治走私條例
「公告管制物品項目及其數額」甲類第四款所定管制進出口之物
品，然因當時已身處香港地區，為求迅速回台，竟與乙○○、鄧
朝鴻、王家珞、吳金龍等人共同基於運輸及私運第一級毒品海洛
因進口之犯意聯絡，由王家珞將第一級毒品海洛因四包（淨重一
一一七點八三公克、空包裝重六八七點二０公克、純度百分之九
二點七八、純質淨重一０三七點一二公克）以膠帶、紗布分別綑
綁在劉耀羲之後背、左、右小腿；將第一級毒品海洛因四包（淨
重一二四五點四七公克、空包裝重七七七點八八公克、純度百分
之九二點七八、純質淨重一一五五點五五公克）以膠帶、紗布分
別綑綁在甲○○之後背、左、右小腿。綑綁、黏貼事畢，即由王
家珞與劉耀羲、甲○○一起搭車前往機場，劉耀羲於同日晚上八
時許，自香港地區搭乘國泰航空公司ＣＸ四六四班次班機回台，
甲○○則於同日晚上九時許，自香港地區搭乘中華航空公司ＣＩ
六一八班次班機回台；二人先後於同日晚上十時許、十一時許抵
達桃園中正國際機場，以將第一級毒品海洛因綑綁在身上夾帶之
方式闖關，運輸第一級毒品海洛因進口入境。劉耀羲於同日晚上
十一時許，在桃園中正國際機場第一航廈入境檢查室，為警會同
中部地區巡防局台中機動查緝隊、航空警察局安全檢查隊、財政
部台北關稅局當場查獲，扣得其所運輸入境之第一級毒品海洛因
四包（淨重一一一七點八三公克、空包裝重六八七點二０公克、
純度百分之九二點七八、純質淨重一０三七點一二公克）及乙○
○所交付供本案犯罪聯繫使用之門號0000000000號行
動電話一支（ＮＯＫＩＡ廠牌、序號：00000000000
0000號、含晶片卡一張）等物。甲○○於同日晚上十一時二
十分許，在桃園中正國際機場第一航廈入境檢查室，為警會同中
部地區巡防局台中機動查緝隊、航空警察局安全檢查隊、財政部
台北關稅局當場查獲，扣得其所運輸入境之第一級毒品海洛因四
包（淨重一二四五點四七公克、空包裝重七七七點八八公克、純
度百分之九二點七八、純質淨重一一五五點五五公克）及乙○○
所交付供本案犯罪聯繫使用之門號0000000000號行動
電話一支（ＮＯＫＩＡ廠牌、序號：000000000000
000號、含晶片卡一張）及其自己所持用亦供本案犯罪聯繫使
用之門號0000000000號行動電話一支（ＴＯＰＬＵＸ
廠牌、序號：000000000000000號、含晶片卡一
張）等物。(二)、乙○○復承前運輸及私運第一級毒品海洛因進口
之概括犯意，另與真實姓名、年籍均不詳綽號「大頭」、「阿文
」、「阿猴」等成年男子，基於共同犯罪意思聯絡，推由乙○○
出面尋找願意前往泰國地區夾帶毒品進口之人。因上訴人丙○○
積欠乙○○五萬元，遂於九十四年四月六日某時，在台中市○○
路、民權路某處，約丙○○見面，對丙○○以化名「阿堂」自稱
，向丙○○佯稱，願以五萬元之代價，且提供前往泰國旅遊之機
票、食宿等相關費用，自泰國帶回「奈米Ｃ」之高科技產品回台
，丙○○應允後，即將護照等出國所需之證件交付乙○○辦理出
國事宜。嗣即依乙○○指示，於九十四年四月九日，前往桃園中
正國際機場向乙○○代為安排報名之旅行團報到，與亦受乙○○
安排前往泰國攜帶「奈米Ｃ」高科技產品之蓋建安（已經檢察官
不起訴處分確定）一起搭乘中華航空公司ＣＩ０六五班次班機前
往泰國旅遊，至泰國後，即依乙○○之指示，撥打000000
000號電話與綽號「阿猴」之成年男子聯繫，並隨團在泰國地
區旅遊。迄九十四年四月十四日上午七時許，綽號「阿猴」之成
年男子即與丙○○聯繫，並在泰國曼谷日航酒店，將二只已在皮
箱夾層夾帶第一級毒品海洛因之黑色空登機箱交付丙○○，並告
知返台後，撥打0000000000號行動電話，即會有人接
應；丙○○收受並打開皮箱檢視後，發現係夾藏第一級毒品海洛
因，雖與原先與乙○○之約定不符，然因積欠乙○○五萬元之款
項，且綽號「阿猴」之成年男子告知，如不攜帶回台，將積欠伊
及乙○○更多之款項；詎丙○○明知該空登機箱已夾藏管制進口
之第一級毒品海洛因，竟為求抵償債務及前往泰國旅遊之代價，
而與乙○○、綽號「大頭」、「阿文」、阿猴」等成年男子基於
共同犯罪意思聯絡，應允將該夾藏第一級毒品海洛因之登機箱攜
帶回台，並於所參加旅行團欲返國時，將之交付隨團不知情之成
年導遊後，由導遊將該登機箱交付中華航空公司運送回台，丙○
○亦於同日下午四時三十分搭乘中華航空公司ＣＩ六九六班次班
機回台，並於同日晚上九時三十分入境台灣，而以該方式運輸、
私運管制物品第一級毒品海洛因入境，於同日（十四日）晚上十
時許，入境檢查時，為警當場查獲，並扣得其所運輸入境之第一
級毒品海洛因六包（淨重二七七八點四０公克、空包裝重三四三
點八六公克、純度百分之六六點三八、純質淨重一八四四點三０
公克）、登機箱二只，及其所有供本案犯罪聯絡使用之門號00
00000000號行動電話一支（摩托羅拉廠牌門號、含晶片
卡一張）。並經警於同日晚上十時三十分，持檢察官核發之拘票
，在桃園中正國際機場入境大廳，拘提到場接應丙○○之乙○○
到案，並扣得乙○○所有供本案犯罪聯絡使用之行動電話四支（
門號不詳、摩托羅拉廠牌、序號：0000000000000
00號一支；門號：0000000000號、ＮＯＫＩＡ廠牌
、序號：000000000000000號一支；門號：00
00000000號、ＮＯＫＩＡ廠牌、序號：0000000
00000000號一支；門號：0000000000號、全
虹廠牌、序號：000000000000000號一支）及晶
片卡三張（0000000000號、0000000000號
、門號不詳共三張）等情。因而撤銷第一審關於乙○○部分之判
決，改判仍論處乙○○共同連續運輸第一級毒品（累犯）罪刑；
並維持第一審關於論處甲○○、丙○○共同運輸第一級毒品（丙
○○累犯）罪刑部分之判決，而駁回甲○○、丙○○在第二審之
上訴，固非無見。
惟查：(一)、有罪判決書所記載之犯罪事實，為判斷其適用法令當
否之準據，法院應將依職權認定與論罪科刑有關之犯罪事實，翔
實記載，然後於理由內逐一說明其憑以認定之證據，並使事實認
定、理由說明與主文所宣告之罪刑，互相適合，方為合法。倘若
事實認定及理由說明或主文所宣告之罪刑不相適合，按諸刑事訴
訟法第三百七十九條第十四款後段規定，均屬判決理由矛盾，當
然為違背法令。原判決事實三之(三)謂乙○○於九十四年四月十四
日晚上至桃園中正國際機場接應丙○○，為警持拘票拘提時，查
扣乙○○所有供本件犯罪聯絡使用之行動電話四支（如原判決附
表編號六所示）及晶片卡三張等情，理由五之(四)並說明扣案該行
動電話四支及晶片卡三張為乙○○所有供本案運輸第一級毒品所
用之物，應依毒品危害防制條例第十九條第一項諭知沒收，並於
主文附隨於乙○○所宣告之主刑後，諭知原判決附表所示之物沒
收，然原判決附表編號六僅記載前開乙○○被查扣之四支電話，
並不包括前開乙○○被查獲之晶片卡三張（其他編號所載之晶片
卡非乙○○前開被查扣之晶片卡），致該三張晶片卡未於主文諭
知沒收，自有判決主文與理由矛盾之違法。(二)、原判決認定乙○
○、甲○○與劉耀羲、鄧朝鴻、王家珞、吳金龍等成年男子間，
就所犯自香港地區運輸、私運第一級毒品海洛因入境之犯行，有
犯意之聯絡及行為之分擔，均為共同正犯；乙○○、丙○○與綽
號「阿猴」、「大頭」、「阿文」等成年男子間，就所犯自泰國
地區運輸、私運管制物品第一級毒品海洛因入境之犯行，有犯意
之聯絡及行為之分擔，均為共同正犯。然未明憑以認定乙○○
、甲○○與鄧朝鴻、吳金龍及乙○○、丙○○與綽號「大頭」、
「阿文」間，對前開犯行有犯意聯絡及行為分擔之依據及理由，
難謂無理由不備之違法。(三)、有罪之判決書，對被告有利之證據
不採納者，應說明其理由，為刑事訴訟法第三百十條第二款所明
定。故有罪判決書對於被告有利之證據，如不加採納，必須說明
其不予採納之理由，否則即難謂無判決不備理由之違誤。是事實
審法院應於審判期日就被告否認犯罪所為有利之辯解事項與證據
，依法予以調查，而於有罪判決理由內論述明白，否則率行判決
，即屬於法有違。乙○○於原審辯稱伊在鄧朝鴻開設之人力仲介
公司工作，伊為鄧朝鴻找劉耀羲、甲○○去香港，僅依鄧朝鴻指
示去旅行社拿該二人之護照、簽證及機票，並駕車載至機場搭機
，各交付港幣二千元；另介紹丙○○予綽號「大頭」之人，未參
與毒品之運輸或謀議，僅參與犯罪構成要件以外幫忙找人之行為
，最多僅成立幫助犯，不能論以共同正犯。又伊於被查獲之初即
向警方供出運輸毒品之上手係鄧朝鴻、王家珞、吳金龍，並因而
查獲該三人，應依毒品危害防制條例第十七條規定減刑等語（原
審法院上更(一)字卷第二八八至二九０頁）。實情如何？原判決未
予調查釐清論述明白，尚嫌速斷，並有理由不備之可議。乙○○
、甲○○、丙○○上訴意旨指摘原判決不當，尚非全無理由，應
認仍有撤銷發回更審之原因。
據上論結，應依刑事訴訟法第三百九十七條、第四百零一條，判
決如主文。
中　　華　　民　　國　九十六　年　　一　　月 　十八 　日
                      最高法院刑事第九庭
                          審判長法官  陳　正　庸
                                法官  賴　忠　星
                                法官  王　居　財
                                法官  林　開　任
                                法官  林　立　華
      本件正本證明與原本無異
                                      書  記  官
中　　華　　民　　國　九十六　年　　一　　月　二十九　日
                                                Ａ
